臺灣臺北地方法院刑事判決
111年度審訴字第1738號
公  訴  人  臺灣臺北地方檢察署檢察官
被      告  周亭慧



上列被告因詐欺等案件，經檢察官提起公訴（111年度偵字第183
71、18767號），被告於本院準備程序中就被訴事實為有罪之陳
述，經本院告以簡式審判程序之旨，並聽取當事人之意見後，裁
定改行簡式審判程序，並判決如下：
    主  文
周亭慧犯如附表二所示之罪，各處如附表二「罪名及宣告刑」欄
所示之刑，應執行有期徒刑壹年貳月。
未扣案之犯罪所得新臺幣陸仟元沒收，於全部或一部不能沒收或
不宜執行沒收時，追徵其價額。
    事  實
一、周亭慧於民國110年10月間，加入LINE通訊軟體暱稱「春風
    化雨」（後暱稱改為「小張」）、「徐小姐」等真實姓名年
    籍不詳之三人以上所組成，以實施詐術為手段之具有持續性
    、牟利性之有結構性之犯罪組織（涉犯參與組織之首次犯行
    ，業經臺灣新北地方法院以111年度金訴字第94號判處罪刑
    ），擔任提款車手之工作，其等透過LINE通訊軟體聯繫，共
    同意圖為自己不法所有，基於三人以上共同詐欺取財與掩飾
    、隱匿特定犯罪所得之來源及去向之洗錢犯意聯絡，先推由
    該詐欺集團之成員以附表一所示方式詐騙所示之人，致其等
    陷於錯誤，而依指示將附表一所示款項匯至所示人頭帳戶後
    ，周亭慧再依「小張」之指示，持受「小張」指示之不詳集
    團成年男子交付之前開人頭帳戶提款卡及密碼後，復於附表
    一所示時間，持上開人頭帳戶提款卡至所示地點之自動櫃員
    機提領上開詐騙所得，復將領得贓款攜至「小張」指定之地
    點上繳予前來收水之2號車手「徐小姐」，以此方式掩飾特
    定犯罪所得之本質、來源及去向，並自「徐小姐」處獲得提
    領金額2％作為報酬。
二、案經胡瀞文、吳佩霞、劉勝利、劉璁錡、施明燦訴由臺北市
    政府警察局中山分局報請臺灣臺北地方檢察署檢察官偵查起
    訴。
    理  由
壹、證據能力部分：
    本案據以認定事實之供述證據，公訴人及被告周亭慧於本院
    言詞辯論終結前均未爭執其證據能力，經審酌該等證據之取
    得並無違法，且與本案待證事實具有關聯性，依刑事訴訟法
    第159條之5之規定，自有證據能力；至非供述證據部分，與
    本案事實具自然關聯性，且非公務員違背法定程序所取得，
    依同法第158條之4規定反面解釋，亦具證據能力。
貳、實體部分：
一、認定事實所憑之證據及理由： 
  ㈠上揭事實，業據被告於本院審理時坦承不諱（見審訴字卷第6
    9頁），核與證人即各告訴人於警詢之證述情節相符（人別
    及卷證出處詳見附表一），且有如附表一「證據出處」欄所
    示之證據可佐（證據名稱及卷證出處詳見附表一），足認被
    告上開任意性自白確與事實相符，堪以採信。
  ㈡查被告依詐騙集團成員「小張」之指示，持人頭帳戶提款卡
    提領如附表一所示贓款後，將上開現金贓款上繳「徐小姐」
    而層層轉交，致款項之流向去向不明而無從追查，客觀上已
    製造該詐欺犯罪所得金流斷點，達成隱匿犯罪所得之效果，
    妨礙該詐欺集團犯罪之偵查，自構成洗錢防制法第2條第2款
    「掩飾或隱匿特定犯罪所得之本質、來源、去向、所在、所
    有權、處分權或其他權益者」之洗錢行為甚明。
  ㈢又被告雖未自始至終參與各階段之犯行，而僅參與提領告訴
    人受訛詐之贓款並上繳予集團成員之工作，惟其與所屬詐騙
    集團其他成年成員既為詐欺告訴人而彼此分工，參與詐欺取
    財罪之部分構成要件行為，且被告所為係詐欺取財罪所不可
    或缺之內部分工行為，並相互利用其他成員之行為，以共同
    達成犯罪之目的，堪認係在合同意思範圍內，各自分擔犯罪
    行為之一部，並相互利用他人之行為，以達犯罪之目的，被
    告於主觀上對於參與詐欺犯行之成員含自己達三人以上之事
    ，亦屬知悉，自應就所參與犯行，對於全部所發生之結果共
    同負責。
  ㈣綜上，本案事證明確，被告犯行堪以認定，應依法論科。
二、論罪科刑：
  ㈠法律適用：
    核被告各次所為，均係犯刑法第339條之4第1項第2款之三人
    以上共同詐欺取財罪及洗錢防制法第14條第1項之洗錢罪。
  ㈡共犯及罪數關係：
  ⒈被告與共犯「小張」、「徐小姐」等不詳年籍之本案詐騙集
    團成年成員就上開犯行間，係在合同意思範圍內，各自分擔
    犯罪行為之一部，並相互利用他人之行為，以達遂行加重詐
    欺取財及洗錢之犯行，有犯意聯絡及行為分擔，應論以共同
    正犯。
  ⒉被告就如附表一各告訴人所匯款項之多次提款行為，乃基於
    詐欺取財之單一犯意，時間密接、地點相同，各行為之獨立
    性極為薄弱，在刑法評價上，以視為數個舉動之接續施行，
    合為包括之一行為予以評價，均屬接續犯，各論以一罪即足
    。
  ⒊被告各次所為，均以一行為同時觸犯三人以上共同詐欺取財
    罪及洗錢罪，均屬想像競合犯，應依刑法第55條規定，各從
    一重之三人以上共同詐欺取財罪處斷。
  ⒋被告就各告訴人所為三人以上共同詐欺取財犯行，侵害之財
    產法益不同，犯意各別，行為互殊，應予分論併罰（共5罪
    ）。
　㈢量刑審酌：
　  爰以行為人責任為基礎，審酌被告不循正途獲取財物，竟擔
    任詐欺集團提款車手，使各告訴人受有財產損害，並危害財
    產交易安全，實屬不該，惟念被告犯後坦認犯行，且非居於
    詐欺犯罪主導地位，併參酌其已與如附表一編號4所示告訴
    人以新臺幣（下同）6萬元和解成立（其餘告訴人經傳未到
    ），因未屆清償期而尚未開始履行等情，有和解筆錄可證（
    見審訴字卷第79頁）、到庭之告訴人於本院所陳關於被告量
    刑之意見（見審訴字卷第57、77頁），兼衡被告審理時自述
    高中畢業之智識程度、單身、現無業、經濟來源仰賴同住女
    兒資助等生活狀況（見審訴字卷第77頁），暨其獲利、犯罪
    動機、目的、手段及各告訴人被詐欺之財物金額（被告提款
    金額）高低等一切情狀（被告於本院審理時坦承起訴罪名，
    是就被告所犯洗錢防制法部分，原應減輕其刑，然被告就上
    開犯行係從一重論處三人以上共同詐欺取財罪，是此部分想
    像競合輕罪得減刑部分，本院量刑時併予審酌），各量處如
    附表二「罪名及宣告刑」欄所示之刑。另考量被告所為上揭
    犯行手法近似、相隔時間非長、所侵害法益之同質性高、數
    罪對法益侵害之加重效應較低等不法及罪責程度，定其應執
    行之刑如主文第1項所示。
三、沒收之說明：
  ㈠被告於本院審理時自陳：本案報酬是以提領款項之2％計算等
    語（見審訴字卷第70頁），是其就本案犯罪所得計為6,000
    元【計算式：被告本案提領金額共計30萬元（不含手續費）
    ×2％】，既未實際賠償各告訴人，自應依同法第38條之1第1
    項前段及同條第3項之規定，宣告沒收，於全部或一部不能
    沒收或不宜執行沒收時，追徵其價額。
　㈡另審酌被告本案犯行僅係負責取款之角色，並非主謀者，且
    衡諸目前司法實務查獲之案件，其於上繳後，對於詐得財物
    即無處分權限，是本案前揭贓款不予宣告沒收，附此敘明。
據上論斷，應依刑事訴訟法第273條之1第1項、第299條第1項前
段（依法院辦理刑事訴訟案件應行注意事項第159點，判決書據
上論結部分，得僅引用應適用之程序法條），判決如主文。
本案經檢察官陳鴻濤提起公訴，檢察官李豫雙到庭執行職務。
中　　華　　民　　國　　111 　年　　10　　月　　12　　日
                  刑事第二十庭  法  官 賴鵬年
上正本證明與原本無異。 
如不服本判決應於收受送達後20日內向本院提出上訴書狀，並應
敘述具體理由；其未敘述上訴理由者，應於上訴期間屆滿後20日
內向本院補提理由書（均須按他造當事人之人數附繕本）「切勿
逕送上級法院」。告訴人或被害人如對於本判決不服者，應具備
理由請求檢察官上訴，其上訴期間之計算係以檢察官收受判決正
本之日期為準。 
                                書記官 林意禎
中　　華　　民　　國　　111 　年　　10　　月　　12　　日

附錄本案論罪科刑法條全文：
中華民國刑法第339條之4
犯第339條詐欺罪而有下列情形之一者，處1年以上7年以下有期
徒刑，得併科1百萬元以下罰金：
一、冒用政府機關或公務員名義犯之。
二、三人以上共同犯之。
三、以廣播電視、電子通訊、網際網路或其他媒體等傳播工具，
    對公眾散布而犯之。
前項之未遂犯罰之。
洗錢防制法第14條
有第二條各款所列洗錢行為者，處7年以下有期徒刑，併科新臺
幣5百萬元以下罰金。
前項之未遂犯罰之。
前二項情形，不得科以超過其特定犯罪所定最重本刑之刑。
附表一：
編號 告訴人 詐騙時間、方式及金額 匯入帳戶 提款之時間、地點 證據出處 1 劉璁錡 110年11月8日下午3時6分許，接獲佯稱為其同事「陳致霖」之來電，並對其稱因要繳法拍屋款項，欲向其借款等語，致劉璁錡陷於錯誤，委由其妻子於同年月10日上午9時50分許，在住家附近郵局匯款15萬元至右列帳戶中。 陳月里申設之上海商銀松江分行帳號末3碼473號帳戶 110年11月10日上午10時44分許，在臺北市中山區長春路143號上海商銀松山分行提領10萬元。 ⑴告訴人劉璁錡於警詢中之證述（偵18767卷第125至127頁） ⑵報案資料（偵18767卷第129至133頁） ⑶左列帳戶明細（偵18767卷第49至51頁） ⑷被告提領款項之監視器錄影翻拍照片（偵18371卷第56頁） 2 胡瀞文 於110年11月10日上午9時48分在臉書購物平台看見賣家「李昱杶」販賣SONY PLAYSTATION5主機及遊戲片共1萬6,000元等資訊，致胡瀞文陷於錯誤，同日中午12時20分許，匯款1萬6,000元至右列帳戶中。 溫靜玟申設之中華郵政蘆竹山腳郵局帳號末3碼301號帳戶 110年11月10日中午12時53至55分許，在臺北市○○區○○路00○0號松江大樓之臺灣新光商銀，及於同日下午1時26分至38分許，在臺北市○○區○○路000號之2號，分次將左列款項提領一空。 ⑴告訴人胡瀞文於警詢中之證述（偵18767卷第103至109頁） ⑵報案資料、與詐騙集團成員之對話紀錄（偵18767卷第111至117、119至121頁） ⑶左列帳戶明細（偵18371卷第35至37頁） ⑷被告提領款項之監視器錄影翻拍照片（偵18767卷第53至55頁，偵18371卷第45頁） 3 劉勝利 於110年11月10日前某時許，詐騙集團成員於臉書二手社團發佈佯販賣相機之資訊，經劉勝利瀏覽後向其表示願意購買而陷於錯誤，於同日中午12時43分許，匯款1萬5,000元至右列帳戶中。 同上  ⑴告訴人劉勝利於警詢中之證述（偵18767卷第79至81頁） ⑵報案資料、匯款明細及與詐騙集團成員之對話紀錄（偵18767卷第83至87、89至99、101頁） ⑶左列帳戶明細（偵18371卷第35至37頁） ⑷被告提領款項之監視器錄影翻拍照片（偵18767卷第53至55頁，偵18371卷第45頁） 4 吳佩霞 110年11月9日下午2時許接獲自稱為其「三哥」之來電，並對其佯稱急需用錢，欲向其借款云云，致吳佩霞陷於錯誤，於翌（10）日中午12時43分許，匯款6萬元至右列帳戶中。 同上  ⑴告訴人吳佩霞於警詢中之證述（偵18371卷第23至25頁） ⑵報案資料、匯款明細（偵18371卷第59至67、69頁） ⑶左列帳戶明細（偵18371卷第35至37頁） ⑷被告提領款項之監視器錄影翻拍照片（偵18767卷第53至55頁，偵18371卷第45頁） 5 施明燦 110年11月14日某時許，接獲詐騙集團成員自稱為其姪子「林廷睿」之來電，佯稱需錢孔急，欲向其借款20萬元云云，致施明燦陷於錯誤，於翌（15）日中午12時41分許，匯款20萬元至右列帳戶中。 陳劭猷申設之中華郵政蘆竹山腳郵局帳號末3碼301號帳戶 110年11月16日上午8時40分至43分許，在臺北市○○區○○○路0段000號凱基銀行城東分行提領2萬元、2萬元、1萬元。 ⑴告訴人施明燦於警詢中之證述（偵18371卷第27至31頁） ⑵報案資料、匯款明細（偵18371卷第77至85、89、95至99頁） ⑶左列帳戶明細（偵18371卷第39至41頁） ⑷被告提領款項之監視器錄影翻拍照片（偵18371卷第45頁） 
附表二：
編號 犯罪事實 罪名及宣告刑 1 如附表一編號1所示 周亭慧犯三人以上共同詐欺取財罪，處有期徒刑壹年壹月。 2 如附表一編號2所示 周亭慧犯三人以上共同詐欺取財罪，處有期徒刑壹年。 3 如附表一編號3所示 周亭慧犯三人以上共同詐欺取財罪，處有期徒刑壹年。 4 如附表一編號4所示 周亭慧犯三人以上共同詐欺取財罪，處有期徒刑壹年。 5 如附表一編號5所示 周亭慧犯三人以上共同詐欺取財罪，處有期徒刑壹年貳月。